【裁判字號】    89,附民,143
【裁判日期】    890913
【裁判案由】    詐欺
【裁判全文】
臺灣高等法院高雄分院刑事附帶民事訴訟判決        八十九年度附民字第一四三號
    原      告  甲○○
    被      告  乙○○原名陳.
右列被告因詐欺案件（八十九年度易字第一一四0號），原告提起附帶民事訴訟，請
求損害賠償，本院判決如左：
    主    文
被告應給付原告新台幣壹佰貳拾伍萬元，及自民國八十三年一月八日起至清償日止，
按年息百分之五計算之利息。
原告其餘之訴駁回。
本判決第一項於原告以新台幣肆拾貳萬元為被告預供擔保後得假執行。
原告其餘假執行之聲請駁回。
    事    實
甲、原告方面：
一、聲明：被告應給付原告新台幣（下同）壹佰貳拾伍萬元，及自八十二年十二月二
    十七日起至清償日止，按年息百分之六計算之利息，並願供擔保聲請宣告假執行
    。
二、陳述：被告明知其與訴外人鄭高銘所共同經營，設於高雄市三民區○○○路六０
    九號之彥豪實業股份有限公司（以下簡稱：彥豪公司）已無償債能力，竟意圖為
    自己不法之所有，於民國八十二年十一月下旬某日，由乙○○打電話至鄭高銘之
    妻羅子卿所經營之大來眼鏡行，並將電話交由當時在該店內聊天之原告接聽，在
    電話中向原告謊稱：彥豪公司欲進口潤滑油，利潤很好，惟缺錢周轉，希望原告
    借款給伊，以便辦理進口，一個月內即可還清，可分得約一成利潤云云，使原告
    不疑有詐，而陷於錯誤，即於同年十一月二十六日中午，湊足新台幣（下同）一
    百二十五萬元，由羅子卿陪同至彥豪公司，將款項交與乙○○；乙○○亦簽發彥
    豪公司為發票人、票號Ｂ0000000號、發票日為八十二年十二月二十七日
    、臺灣土地銀行中山分行（下稱土地銀行）為付款人、第０五三八五－三帳號、
    面額一百二十五萬元之支票一張，交予羅子卿並轉交原告資為付款之用。嗣於到
    期日前約四、五日，乙○○又要求原告寬限十天提示後，趁原告猶豫應允緩期提
    示之間，於八十三年一月七日向土地銀行辦理撤銷付款委託，致使原告于同日提
    示付款遭拒，經向該銀行查詢，又發現發票印鑑欄漏蓋鄭高銘之印章致使該票根
    本無法兌現，原告始知受騙。其刑事部分業經檢察官提起公訴，並經臺灣高雄地
    方法院判處罪刑在案，經被告及公訴人上訴後，目前在鈞院審理中。
三、證據：並援用刑事訴訟之證據。
乙、被告方面：
一、聲明：求為判決駁回原告之訴。
二、陳述：被告並未詐欺原告之金錢，且目前亦無力清償。
三、證據：並援用刑事訴訟之證據。
    理    由
一、按附帶民事訴訟之判決，應以刑事訴訟判決所認定之事實為據，刑事訴訟法第五
    百條定有明文。本件被告確有如原告所指之詐欺行為，有本院八十九年度上易字
    第一一四０號刑事判決可據，又「因故意或過失，不法侵害他人之權利者，負損
    害賠償責任」，民法第一百八十四條第一項定有明文，是被告既有詐欺原告之行
    為，原告自得本於侵權行為之規定請求被告賠償其損害。
二、惟「給付有確定期限者，債務人自期間屆滿時起，負遲延責任」、又「遲延之債
    務，以支付金錢為標的者，債權人得請求依法定利率計算之遲延利息」，民法第
    二百二十九條第一項、第二百三十三條第一項分別定有明文。本件依原告所提出
    之上開支票其發票日雖記載為八十二年十二月二十七日，惟原告已應允被告暫緩
    數日提示，嗣於提示後於八十三年一月七日遭到退票，此有退票理由單一紙可參
    ，則其利息應自八十三年一月八日起按年息百分之五之法定利率計算始合法律規
    定。從而原告本於侵權行為之規定請求被告給付原告壹佰貳拾伍萬元，及自民國
    八十三年一月八日起至清償日止，按年息百分之五計算之利息部分，為有理由，
    應予准許，逾此部分為無理由，應予駁回。至原告雖亦主張依不當得利之規定請
    求損害賠償，惟原告依侵權行為規定已獲勝訴判決，該部分爰不予論述。
三、原告陳明願供擔保以宣告假執行，經核其勝訴部分合於法律規定，爰酌定相當擔
    保金額准許之，至其敗訴部分，其假執行之聲請因亦無所附麗，應併予駁回。
四、據上論斷，應依刑事訴訟法第五百零二條第二項、第四百九十一條第十款、民事
    訴訴訟法第三百九十二條，判決如主文。
中      華      民      國    八十九    年      九      月     十三     日
                                    臺灣高等法院高雄分院刑事第七庭
                                        審判長法官
                                              法官
                                              法官
得上訴


司法院資訊處製作；財團法人民間司法改革基金會備份。
